臺灣高等法院臺中分院刑事判決
111年度金上訴字第1783號
上  訴  人  
即  被  告  林雅銀



選任辯護人  王銘助律師
上列上訴人因加重詐欺等案件，不服臺灣彰化地方法院111年度
訴字第273號中華民國111年6月16日第一審判決（起訴案號：臺
灣彰化地方檢察署110年度偵字第10204號），提起上訴，本院判
決如下：
    主  文
原判決關於宣告刑部分撤銷。
乙○○經原判決所判處之「三人以上共同冒用政府機關及公務員名
義詐欺取財罪」，處有期徒刑壹年參月。緩刑伍年，並應依附件
所載內容向甲○○支付損害賠償。
    事實及理由
壹、程序事項：
    按修正後之刑事訴訟法第348條規定：（第1項）上訴得對於
    判決之一部為之。（第2項）對於判決之一部上訴者，其有
    關係之部分，視為亦已上訴。但有關係之部分為無罪、免訴
    或不受理者，不在此限。（第3項）上訴得明示僅就判決之
    刑、沒收或保安處分一部為之。本件原審認定上訴人即被告
    乙○○（下稱被告）係犯原判決主文欄之罪，並分別處如原判
    決主文欄所示之刑及沒收。被告不服原判決提起上訴，依首
    揭規定與說明，自應適用修正後之刑事訴訟法第348條定其
    上訴範圍。即倘若符合同條第3項的規定，科刑事項已可不
    隨同其犯罪事實而單獨成為上訴之標的，且於上訴人明示僅
    就科刑事項上訴時，第二審法院即不再就原審法院所認定之
    犯罪事實為審查，而應以原審法院所認定之犯罪事實，作為
    論認原審量刑妥適與否的判斷基礎。而本件被告於本院準備
    程序已言明僅就原判決「量刑部分」提起上訴，並撤回除「
    量刑部分」以外之其他部分之上訴，有本院準備程序筆錄、
    撤回上訴聲請書足憑（本院卷第62、67頁)，故本件上訴範
    圍只限於原判決量刑部分，其餘部分，則不在上訴範圍，先
    予敘明。
貳、本案據以審查量刑妥適與否之原審所認定之犯罪事實、所犯
    罪名：
一、犯罪事實：
　　乙○○基於參與犯罪組織之犯意，於民國110年6月2日起加入
    年籍不詳之綽號「阿佑」及其他真實姓名、年籍均不詳（均
    無證據證明未滿18歲）等人所屬3人以上，以實施詐術為手
    段，具持續性、牟利性之結構性組織詐欺集團，共同基於意
    圖為自己不法所有之3人以上共同冒用政府機關及公務員名
    義詐欺取財、行使偽造公文書及隱匿詐欺所得去向之洗錢犯
    意聯絡，先將其所有中國信託商業銀行帳號000000000000號
    帳戶（下稱中國信託帳戶）帳號提供給「阿佑」，並擔任提
    領被害人匯入款項再轉交予「阿佑」之車手工作。嗣乙○○與
    「阿佑」所屬詐欺集團某不詳成員於110年6月8日11時40分
    許，佯裝國泰世華商業銀行人員撥打電話向甲○○，佯稱：有
    人冒用甲○○名義在該銀行開立帳戶，涉嫌詐領保險金，銀行
    會代為報警等語；隨後由詐欺集團另一不詳成員冒稱係臺北
    市政府警察局人員撥打電話向甲○○佯稱：已就甲○○之帳戶是
    否涉及洗錢防制法進行調查，並將案件移由臺北地檢署檢察
    官調查等語；之後又有一自稱檢察官黃立維之詐騙集團不詳
    成員撥打電話向甲○○佯稱：已分案調查，要監管甲○○之帳戶
    等語，並指示甲○○前往某便利商店，收受由該詐欺集團某不
    詳成員於不詳時、地偽造之「台北地檢署監管科收據」（上
    有偽造之「臺灣臺北地方法院檢察署印」、「檢察官黃立維
    」印文各1枚）之傳真1紙，致甲○○陷入錯誤，於同年月10日
    15時36分許，臨櫃匯款新臺幣（下同）45萬至乙○○中國信託
    帳戶。乙○○再依阿佑指示，透過網路及自動櫃員機轉帳方式
    ，於附表所示時間，將其中23萬元轉帳至乙○○所有之中華郵
    政股份有限公司帳號00000000000000號帳戶（下稱郵局帳戶
    ），再接續於附表所示之時間、地點，持上開2帳戶之提款
    卡，透過自動櫃員機提領共計449,700元【起訴書誤載為449
    ,740元，但其中40元為8筆跨行提款手續費，非乙○○之提款
    ，應予更正】，並以現金轉交給「阿佑」，以此方法製造金
    流斷點，致無從追查前揭犯罪所得去向，而隱匿詐欺犯罪所
    得。
二、所犯罪名：
　　核被告所為，係犯組織犯罪防制條例第3條第1項後段之參與
    犯罪組織罪、刑法第339條之4第1項第1款、第2款之3人以上
    共同冒用政府機關及公務員名義犯詐欺取財罪、刑法第216
    條、第211條之行使偽造公文書罪及洗錢防制法第14條第1項
    之洗錢罪。被告上開所犯之參與犯罪組織罪、加重詐欺取財
    罪、行使偽造公文書罪及洗錢罪，應依刑法第55條想像競合
    犯之規定，從一重依刑法第339條之4第1項第1款、第2款之3
    人以上共同冒用政府機關及公務員名義犯詐欺取財罪論處。
    詐欺集團成員偽造印文之行為，係偽造公文書之部分行為；
    而其偽造公文書進而持之以行使，偽造之低度行為應為行使
    之高度行為所吸收，均不另論罪。　　
參、上訴論斷的理由：　
一、上訴理由：
　  被告上訴意旨主要為：被告已深表悔悟並與被害人和解而獲
    被害人諒解，應無再犯之虞，原審未及審酌判決後，被告已
    與被害人成立和解之情事，而有量刑過重之情形，並請依刑
    法第74條規定給予緩刑等語。
二、上訴有無理由之判斷：
　　原審認為被告上述犯行犯罪事證明確，因此論處被告罪刑，
    雖然有其依據，然而：被告於本院審理期間，已與被害人甲
    ○○調解成立，且分期賠償被害人45萬元，有本院調解事件報
    告書、調解筆錄在卷可按（本院卷第72至74頁），足見被告
    於犯後已盡其努力尋求賠償被害人；且被告於本院坦承犯行
    ，而洗錢防制法第16條第2項規定：「犯前二條之罪，於偵
    查或審判中自白者，減輕其刑。」被告所犯一般洗錢罪，於
    審判中自白，雖被告已從一重之刑法加重詐欺罪處斷，且該
    重罪並無法定減刑事由，參照最高法院108年度台上字第356
    3號判決意旨之法理，而無從再適用上開條項規定減刑，但
    量刑時仍應一併審酌，上開部分均為原審所不及審酌，原審
    量刑自有未洽。
三、被告上訴意旨指摘原審量刑過重，請求從輕量刑，為有理由
    ，自應由本院將原判決關於被告量刑部分撤銷改判。
四、爰以行為人之責任為基礎，審酌被告行為時未受任何刺激，
    正值青壯，為貪圖小利，擔任車手收取詐欺款項，而後層轉
    詐欺集團上手之工作，而共同從事詐騙等犯行，造成被害人
    財產損失及精神痛苦，所生危害非輕，所為誠屬不當。惟念
    及被告犯後於坦承犯行，且已與被害人甲○○達成調解並分期
    賠償損失（詳如附件所載）之犯後態度，被告就一般洗錢犯
    行，已符合相關自白減刑規定（學理所稱想像競合所犯輕罪
    之釐清作用）；及衡以被告於本案詐欺集團中，係底層負責
    層轉贓款之車手，非屬集團內之領導首腦或核心人物，僅係
    被動聽命遵循指示，層級甚低；另考量被告自陳為高職畢業
    之智識程度，現在超商工作，未婚、無小孩，無需扶養親屬
    （本院卷第86頁）之智識程度、經濟與家庭生活狀況，暨其
    犯罪之動機、目的、手段、參與犯罪組織之分工及被害人等
    所受損害程度，及被害人對本案之意見等一切情狀，量處如
    主文第2項所示之刑。
五、查被告前未曾因故意犯罪受有期徒刑以上之宣告，有臺灣高
    等法院被告前案紀錄表存卷可佐，衡以被告素行尚佳，因一
    時失慮，致罹刑典，犯後已坦承犯行，於本案審理期間積極
    表達和被害人甲○○調解之意願，而與甲○○調解成立，且獲取
    原諒，堪認被告對於社會規範之認知並無重大偏離，行為控
    制能力亦無異常，且已深切悔悟，經此偵、審程序及刑之宣
    告，應能知所警惕而無再犯之虞，復念被害人之意見，認被
    告所受刑之宣告以暫不執行為當，依刑法第74條第1項第1款
    規定，併宣告如主文所示緩刑期間，以啟自新。又緩刑宣告
    ，得斟酌情形，命犯罪行為人向被害人支付相當數額之財產
    或非財產上之損害賠償，且應附記於判決書內，刑法第74條
    第2項第3款、第3項定有明文。本院斟酌甲○○之權益，並給
    予被告自新機會，為確保被告緩刑期間，能按上開調解所承
    諾方式履行，以確實收緩刑之功效，爰併命被告應依與甲○○
    調解內容履行如附件所示之賠償義務。末依刑法第74條第4
    項規定，上開本院命被告支付予甲○○之損害賠償，得為民事
    強制執行名義，且依同法第75條之1第1項第4款規定，若被
    告違反本院所定上開命其履行之事項情節重大，足認原宣告
    之緩刑難收預期效果，而有執行刑罰之必要者，得撤銷其緩
    刑宣告，併此敘明。　　
據上論結，應依刑事訴訟法第369條第1項前段、第364條、第299
條第1項前段，判決如主文。
本案經檢察官傅克強提起公訴，檢察官丙○○到庭執行職務。　
中　　華　　民　　國　　111 　年　　11　　月　　10　　日
            刑事第十庭  審判長法  官  陳  宏  卿
                              法  官  林  美  玲
                              法  官  楊  文  廣
以上正本證明與原本無異。
如不服本判決應於收受送達後二十日內向本院提出上訴書狀，其
未敘述上訴理由者，並得於提起上訴後二十日內向本院補提理由
書（均須按他造當事人之人數附繕本）「切勿逕送上級法院」。
因疫情而遲誤不變期間，得向法院聲請回復原狀。

                              書記官  翁  淑  婷
　　　　　　　　　　　　　　　
中　　華　　民　　國　　111 　年　　11　　月　　10　　日
附表：（民國\新臺幣）
編號       犯罪事實 乙○○所有之中國信託商業銀行帳號000000000000號帳戶 乙○○所有之中華郵政股份有限公司帳號00000000000000號帳戶（下稱乙○○郵局帳戶）   乙○○帳戶之提領、轉帳情形（時間、方式、金額等）  1 詐欺集團成員於110年6月8日11時40分許，佯裝國泰世華銀行人員撥打電話向甲○○謊稱：有人冒用帳戶資料涉嫌詐領保險金等語，接續有上開詐欺集團成員佯裝臺北市政府警察局人員、檢察官撥打電話向甲○○謊稱：已分案調查，要監管帳號等語，並傳真偽造之「台北地檢署監管科收據」予甲○○，致甲○○陷於錯誤，於110年6月10日15時36分許，臨櫃匯款45萬元至乙○○所有之中國信託商業銀行帳號000000000000號帳戶内。 ①於110年6月10日16時1分15秒許，網路轉帳5萬元至乙○○郵局帳戶。 ①於110年6月10日16時28分23秒許，在臺中市○區○○路000號統一超商成興門市之自動櫃員機，提領現金1萬3,000元(手續費5元，提領照片見110偵10204卷第29頁) ②於110年6月10日16時30分49秒許，在臺中市○區○○路000號統一超商成興門市之自動櫃員機，提領現金1萬1,700元(手續費5元，提領照片見110偵10204卷第29頁) ③於110年6月10日16時38分4秒許，在臺中市○區○○路00號全家便利商店台中新興中店之自動櫃員機，提領現金5,000元(手續費5元，提領照片見110偵10204卷第30至32頁) ④於110年6月10日16時40分5秒許，在臺中市○區○○路00號全家便利商店台中新興中店之自動櫃員機，提領現金2萬元(手續費5元，提領照片見110偵10204卷第30至32頁) ⑤於110年6月10日16時40分59秒許，在臺中市○區○○路00號全家便利商店台中新興中店之自動櫃員機，提領現金2萬元(手續費5元，提領照片見110偵10204卷第30至32頁) ⑥於110年6月10日16時41分45秒許，在臺中市○區○○路00號全家便利商店台中新興中店之自動櫃員機，提領現金2萬元(手續費5元，提領照片見110偵10204卷第30至32頁) ⑦於110年6月10日16時43分17秒許，在臺中市○區○○路00號全家便利商店台中新興中店之自動櫃員機，提領現金2萬元(手續費5元，提領照片見110偵10204卷第30至32頁) ⑧於110年6月10日16時44分8秒許，在臺中市○區○○路00號全家便利商店台中新興中店之自動櫃員機，提領現金2萬元(手續費5元，提領照片見110偵10204卷第30至32頁)   ②於110年6月10日16時2分29秒許，網路轉帳5萬元至乙○○郵局帳戶。    ③於110年6月10日16時22分22秒許，在臺中市○區○○路000號統一超商成興門市之自動櫃員機，轉帳3萬元至乙○○郵局帳戶。    ④於110年6月10日16時13分21秒許，在臺中市○區○○路000號統一超商成興門市之自動櫃員機，提領現金2萬元(提領照片見110偵10204卷第27至29頁)    ⑤於110年6月10日16時15分4秒許，在臺中市○區○○路000號統一超商成興門市之自動櫃員機，提領現金10萬元(提領照片見110偵10204卷第27至29頁)    ⑥於110年6月11日0時5分28秒許，網路轉帳5萬元至乙○○郵局帳戶。 ⑨於110年6月11日0時27分32秒許，在臺中市○區○○路0號臺中公園路郵局之自動櫃員機，提領現金6萬元（提領照片見110偵10204卷第33頁） ⑩於110年6月11日0時28分42秒許，在臺中市○區○○路0號臺中公園路郵局之自動櫃員機，提領現金4萬元（提領照片見110偵10204卷第33頁）   ⑦於110年6月11日0時6分1秒許，網路轉帳5萬元至乙○○郵局帳戶。    ⑧於110年6月11日0時32分0秒許，在臺中市○區○○路00號統一超商聯華門市之自動櫃員機，提領現金10萬元(提領照片見110偵10204卷第34頁)